【裁判字號】    92,台上,1046
【裁判日期】    920306
【裁判案由】    偽造文書等罪
【裁判全文】
最高法院刑事判決                              九十二年度台上字第一０四六號
    上  訴  人  曾祥正
    代  理  人  曾慶麟
    被      告  乙○○
                丙○○
                甲○○
右上訴人因自訴被告等偽造文書等罪案件，不服台灣高等法院中華民國九十一年十二
月二十六日第二審判決（九十一年度上訴字第三五０九號，自訴案號：台灣台北地方
法院九十年度自字第九八一號），提起上訴，本院判決如左：
    主  文
上訴駁回。
    理  由
一、公務員登載不實文書及公務侵占罪部分：
按刑事訴訟法第三百七十七條規定，上訴於第三審法院，非以判決違背法令為理由，
不得為之。是提起第三審上訴，應以原判決違背法令為理由，係屬法定要件。如果上
訴理由狀並未依據卷內訴訟資料，具體指摘原判決不適用何種法則或如何適用不當，
或所指摘原判決違法情事，顯與法律規定得為第三審上訴理由之違法情形，不相適合
時，均應認其上訴為違背法律上之程式，予以駁回。本件依上訴人曾祥正於第一審法
院所具自訴狀意旨，係自訴被告乙○○、丙○○及甲○○犯有刑法第二百十三條公務
員登載不實文書罪及同法第三百三十六條第一項公務侵占罪嫌。惟按同一案件經檢察
官依刑事訴訟法第二百二十八條規定開始偵查者，不得再行自訴；不得提起自訴而提
起者，應諭知不受理之判決。又起訴或其他訴訟行為，於法律上必備之程式有欠缺而
其情形可補正者，法院應定期間，以裁定命補正，案件起訴之程序違背規定者，應諭
知不受理之判決，而不受理之判決，得不經言詞辯論為之，此均為自訴程序所準用，
刑事訴訟法第三百二十三條第一項前段、第三百三十四條、第二百七十三條第三項、
第三百零三條第一款、第三百零七條及同法第三百四十三條分別定有明文。再所謂同
一案件，係指同一被告被訴之犯罪事實係屬同一者而言（本院二十八年上字第一四七
四號著有判例參照）。卷查上訴人自訴乙○○及丙○○之同一事實，前經上訴人向台
灣台北地方法院檢察署提出告訴，有台灣台北地方法院檢察署九十年度他字第四八四
八號、九十一年度偵字第一一０七號卷及上訴人刑事告訴（發）狀附卷可稽，是上訴
人對同一案件，於檢察官依上述規定開始偵查後之九十年十二月十九日再行自訴，其
自訴於法即有未合。另上訴人自訴甲○○部分，因上訴人委託自訴代理人曾慶麟行使
之權利，係為辦理繼承及遺產管理、處分及交付上訴人等事項，並未包含代為提起刑
事自訴或代為行使訴訟上一切權利，況委任狀應於每審級提出正本，非得以概括授權
之影本代替，則曾慶麟代理上訴人提起本件自訴，起訴之程式有所不備，經第一審法
院依刑事訴訟法第二百七十三條第三項之規定裁定命於送達後二月內補正，曾慶麟於
九十一年二月九日收受上開裁定，上訴人則於同年三月十九日將第一審法院送達證書
寄回，有第一審法院送達證書及財團法人海峽交流基金會（下稱海基會）九十一年四
月二日（九一）海惠（法）字第００七七九八號函覆上訴人簽收第一審裁定之送達證
書及信封影本附卷足據，惟上訴人及曾慶麟至第一審命補正之期限屆至時，均未補正
相關事項，依上開法條規定，上訴人之起訴程序有違規定，揆諸上開說明，原判決就
此部分維持第一審諭知自訴不受理之判決，駁回上訴人在第二審之上訴，經核於法尚
無違誤。上訴意旨仍執其在原審之陳詞，或從實體上主張被告等犯有偽造文書及公務
侵占罪嫌，或主張本件非同一案件，曾慶麟有合法之自訴代理權，第一審及原審判決
推翻大陸人民委託書、公證書與海基會認證書之效力，於法無據云云，係對於原判決
已詳為說明之事項，再事爭論，或執修正前之刑事訴訟法第三百二十三條第一項條文
而為指摘，顯與法定上訴第三審之形式要件不符，其此部分之上訴違背法律上之程式
，應予駁回。
二、妨害祭禮及強制罪部分：
按刑事訴訟法第三百七十六條所列各罪之案件，經第二審判決者，不得上訴於第三審
法院，法有明文。本件上訴人另自訴被告乙○○、丙○○及甲○○犯有妨害祭禮及強
制等罪（刑法第二百四十六條第二項及同法第三百零四條第一項）案件，核均屬刑事
訴訟法第三百七十六條第一款之案件。依首開說明，既經第二審判決，自不得上訴於
第三審法院，上訴人關於此部分復提起上訴，顯為法所不許，亦應併予駁回。
據上論結，應依刑事訴訟法第三百九十五條前段，判決如主文。
中      華      民      國    九十二    年      三      月      六      日
                              最高法院刑事第五庭
                                  審判長法官  謝  家  鶴
                                        法官  洪  文  章
                                        法官  花  滿  堂
                                        法官  陳  世  淙
                                        法官  洪  佳  濱
      右正本證明與原本無異
                                              書  記  官
中      華      民      國    九十二    年      三      月     十九     日


司法院資訊處製作；財團法人民間司法改革基金會備份。
